最高法院刑事判決　　　　　　　　　　　　　　　　　八十七年度台覆字第一三號
　　被　告　甲○○
右被告因煙毒案件，經台灣高等法院中華民國八十六年十二月十九日終審更審判決（
八十六年度上重更(二)字第七○號，起訴案號：台灣桃園地方法院檢察署八十一年度偵
字第六八六四號）後，依職權送請覆判，本院判決如左：
    主  文
原判決核准。
    理  由
本件原判決認定被告甲○○於民國八十年間，意圖為人運輸業經中華民國政府公告列
為管制進口之毒品海洛因至台灣地區。經由綽號「阿梁」之介紹，認識不詳姓名年籍
綽號為「紅龍」（被告於終審更審中改稱為洪榮，以下同）之成年人後，即與「紅龍
」基於共同運輸毒品之犯意聯絡，由被告於八十年十二月十四日搭機赴泰國與「紅龍
」會合，將「紅龍」所購得之毒品海洛因共一萬四千二百公克，分裝成四十塊（不含
包裝紙秤每塊為三百五十五公克，計重四十塊，共重一萬四千二百公克，純度為百分
之九十三點八九，純質淨重為一萬三千三百三十二點三八公克），分別藏置於二十個
佛像框背面夾層。計劃利用當地不知情之報關行「ＴＲＡＮＳＰＥＥＤ」公司辦理佛
像出口至台灣。被告於八十一年一月十日返台準備接貨。被告因知運輸此鉅量之毒品
若被查獲恐難逃重刑，為隱匿其真實身分，於返台後，即由綽號「小結」之人交付屏
東縣民鄭添正遺失而由不詳之人拾獲之國民身分證。被告明知該身分證係來源不明之
贓物仍予收受。基於概括之犯意，於八十一年一月十二日，在台南市某處換貼其相片
加以變造。又於台南市○○路附近偽刻鄭添正之印章一枚。於八十一年一月十三日，
持變造之身分證冒名鄭添正向不知情之黃介彬（契約出租名義人為黃張淑芳）承租位
於台南市○○路四段一二六巷十五號四樓之三房屋。於房屋租賃契約上偽造鄭添正之
簽名署押一枚，蓋用上開偽刻鄭添正印章共偽造印文十六枚，用以租屋，足以生損害
於鄭添正。租妥房屋後，連絡「紅龍」將該批夾藏毒品之佛像框以鄭添正為受貨人名
義辦理出口。「紅龍」旋即委請泰國報關行「ＴＲＡＮＳＰＥＥＤ」公司辦理。同日
（十三日），泰國報關行「ＴＲＡＮＳＰＥＥＤ」公司以傳真委託台北市盈棋空運有
限公司（下稱盈棋公司）辦理貨主鄭添正名義進口佛像框之進口報關提領事宜。翌日
（十四）被告即以貨主身分打電話連絡盈棋公司負責人黃啟明，請該公司於報關後將
貨物運往其承租之上開房屋，囑不知情之該公司職員代刻鄭添正印章，憑以辦理報關
手續所需之委任書等文件。盈棋公司不知情之職員乃在被告指示下偽刻之鄭添正印章
一枚，在「ＴＲＡＮＳＰＥＥＤ」公司製作之發票（ＩＮＶＯＩＣＥ）及以鄭添正名
義製作之委任書上各偽造鄭添正印文一枚，並在發票（ＩＮＶＯＩＣＥ）偽造「鄭」
之簽名署押一枚。嗣又於同月十六日上午行使變造之鄭添正身分證傳真予盈棋公司。
盈棋公司即以上開資料，據以製作進口報單，於同（十六）日下午二時三十分許，持
該委任書及進口報單向財政部台北關稅局投單報關，足以生損害於鄭添正，及財政部
台北關稅局對於查驗通關之正確性。而泰國報關行「ＴＲＡＮＳＰＥＥＤ」公司報關
後，利用不知情之長榮航空公司以ＢＲ－二一二號班機將上開夾藏毒品海洛因之佛像
框運輸來台。嗣於八十一年一月十七日上午十一時左右，財政部台北關稅局驗貨關員
於桃園中正機場貨運站進口倉小盤驗貨區會同盈棋公司人員吳傳勝查驗時，因認上開
佛像框過厚有違常情，即當場拆卸查驗，查獲夾藏其中之如原判決附表一所示毒品海
洛因四十塊。甲○○聞訊後即逃逸藏匿，於八十一年十月間持變造歐陽運作之假護照
出境逃至泰國，經通緝後，始於八十五年五月十七日下午五時許，經我國派警至泰國
，在泰國芭達亞渡假別墅內緝獲等情。係以上開事實，業據證人黃啟明、吳傳勝、黃
介彬、鄭添正於警訊、偵查中證述甚詳，而被告於初審訊問時亦坦承在泰國訂購之佛
像框即為扣案這類佛像框沒錯，並有進口報單、發票（ＩＮＶＯＩＣＥ）、提單、經
變造換貼被告相片之鄭添正身分證傳真影本、委任書、以鄭添正名義所簽名及用印之
房屋租賃契約影本一份、台北關扣押貨物收據及搜查筆錄影本各一份、上開佛像框二
十個及當場搜出之白色粉狀四十塊扣案可證。而該四十塊白色粉狀物，經送請法務部
調查局檢驗結果，確為毒品海洛因。不含包裝紙每塊為三百五十五公克，四十塊，共
重一萬四千二百公克，純度為百分之九十三‧八九，純質淨重為一萬三千三百三十二
點三八公克，有該局八十一年一月十七日000000000號檢驗通知書附卷可
按。被告自白變造、行使變造鄭添正身分證及偽刻印章偽造房屋租賃契約、委任書等
私文書並持以行使，與事實相符。其罪證明確，被告犯行洵堪認定。為其所憑之證據
及其認定之理由。而以被告辯稱與「紅龍」合議以高級之珠寶替換鑲在佛像上之劣質
珠寶，以此方式走私逃稅，伊並未出資，珠寶是由「紅龍」所買，不知走私物品為海
洛因云云。惟被告自承因係自泰國走私，故親自至泰國查看，且停留二十餘日。泰國
本身並不產高級珠寶，且係毒品猖獗之地，為眾所週知之事，被告前往查看並停留多
日，親身參與，極為慎重，遲至八十一年一月十日始返國，而走私進口之物，為佛像
框夾藏大量海洛因毒品，被告謂為不知，遭人利用，孰能相信。又依該泰國報關行「
ＴＲＡＮＳＰＥＥＤ」覆函盈棋公司，稱其公司辦理廣東寶石畫公司畫像出口已多年
，均無問題，此批佛像框係經裝在木箱內由一中國人送到該公司，該公司並未再拆封
檢查其內包裝，佛像框供應商為何錦江，賣給金隆威貿易有限公司趙書曉等語，有該
函文影本一份供參。是該批佛像框經裝箱後託運時並未被拆封，足見上開海洛因係在
裝箱託運前即被夾藏在內，而被告親自至泰國查看走私情形，自難託詞諉為不知。證
人伍伯崑與被告係多年前認識之朋友，伍伯崑於終審訊問時證稱：在一九八○或一九
八一年在泰國曾聽被告與紅龍說要進口彩色寶石的事，以大的好的代替小的品質差的
以逃稅，未聽說要走私毒品云云，既與前揭證據資料不符，顯係基於朋友關係要為迴
護之詞，不足採信。本件走私之毒品海洛因，淨重達一萬四千二百公克，純度更達百
分之九十三‧八九，價值不菲。而被告自承以前並不認識「紅龍」，僅在泰國與「紅
龍」相處二十餘日，則在彼此並非熟識之情形下，「紅龍」竟未告知被告該佛像框內
夾藏達上億元市價海洛因，即運送至台灣隨意交由被告領取，僅留下行動電話聯絡，
此實與常理有違。顯係被告至泰國與「紅龍」共同處理此次運輸毒品事宜，因有共同
之利害關係而取得彼此之信任甚明。否則被告若僅係幫助「紅龍」走私珠寶在台灣接
貨而已，當無親自至泰國且停留二十餘日之理。況以被告前後精心策劃掩飾其真實身
份之行為，益可見其為防此次走私鉅量毒品被查獲所為。被告所辯顯屬空言卸責之詞
，不足採信，均依據卷內資料分別指駁說明。查海洛因屬肅清煙毒條例第二條所稱之
毒品，依法不得非法運輸，且經行政院依懲治走私條例規定公布列為管制進口物品。
被告未經許可，擅自國外運輸毒品海洛因入境之行為，係犯肅清煙毒條例第五條第一
項之運輸毒品罪及修正前懲治走私條例第二條第一項之罪，被告非法持有毒品之低度
行為，為其非法運輸之高度行為所吸收，不另論罪。八十一年七月二十九日修正公布
施行之懲治走私修例第二條第一項之法定刑較修正前為重，依刑法第二條第一項但書
規定，應適用有利於被告之修正前條文論處。被告自「小結」處收受鄭添正遺失國民
身分證，係犯刑法第三百四十九條第一項之收受贓物罪。被告變造鄭添正國民身分證
並持以行使，係犯同法第二百十六條、第二百十二條之行使變造特種文書罪，其偽造
鄭添正印章、偽以鄭添正名義簽立房屋租賃契約及委任書、並持該委任書行使之所為
，係犯同法第二百十六條、第二百十條之行使偽造私文書罪，被告偽造印章並在上開
房屋租賃契約及委任書偽造鄭添正之印文及偽造其署押之行為，均為偽造私文書之階
段行為。其偽造私文書及變造特種文書之低度行為，為行使行為之高度行為所吸收，
均不另論罪。另在發票（ＩＮＶＯＩＣＥ）（按此發票係在泰國之「ＴＲＡＮＳＰＥ
ＥＤ」公司名義製作，並非鄭添正名義製作之文書）上偽造鄭添正之印文署押，犯刑
法第二百十七條偽造印文署押罪。被告所犯上開肅清煙毒條例第五條第一項之運輸毒
品罪及修正前懲治走私條例第二條第一項之罪，係一行為觸犯二罪名，為想像競合犯
，應從一重之運輸毒品罪處斷。公訴人就所犯修正前被告懲治走私條例第二條第一項
之罪部分，雖漏引所犯法條，但起訴事實已有述及，自認已提起公訴。被告就走私、
運輸毒品之犯行，與成年人「紅龍」間，具有犯意聯絡及行為分擔，為共同正犯。被
告先後二次行使變造特種文書，時間緊接，目的相同，且犯同一罪名，係基於概括犯
意反覆為之，為連續犯以一罪論。被告所犯上開運輸毒品罪、收受贓物罪、連續行使
變造特種文書罪、行使偽造私文書罪及偽造印文署押罪數罪間，具有方法與結果之牽
連關係，應從一重之運輸毒品罪處斷，公訴人雖未就被告收受贓物罪及在開發票上偽
造印文署押罪起訴，惟此部分與前開經論罪科刑部分具有裁判上一罪關係，為起訴效
力所及，自得併予審理。又被告利用不知情之盈棋公司承辦職員偽刻鄭添正之印章及
偽造委任書持以行使之犯行，係間接正犯。被告利用泰國不知情之報關行「ＴＲＡＮ
ＳＰＥＥＤ」公司及長榮航空公司將毒品運輸至我國境內，亦屬間接正犯。因而撤銷
初審判決，適用肅清煙毒條例第五條第一項、第十二條前段、第十三條第一項，修正
前懲治走私條例第二條第一項、第十一條，刑法第十一條前段、第二條第一項但書、
第二十八條、第五十六條、第二百十六條、第二百十條、第二百十二條、第二百十七
條第一項、第三百四十九條第一項、第五十五條、第二百十九條、第三十七條第一項
、第三十八條第一項第二款，罰金罰鍰提高標準條例第一條前段，論處被告共同運輸
毒品罪，並審酌一切犯罪情狀，量處無期徒刑，依法宣告褫奪公權終身。扣案如原判
決附表一所示之海洛因四十塊，係查獲之毒品，應依法沒收並銷燬之。如原判決附表
二所示佛像框二十個，係被告供運輸毒品所用之物，應併予沒收。如原判決附表三所
示變造鄭添正國民身分證，其變造部分即換貼被告甲○○之相片一張，係被告所有供
犯罪所用之物，雖未扣案，但無證據證明已滅失不存在，故仍應依刑法第三十八條第
一項第二款之規定宣告沒收。如原判決附表四所示偽造鄭添正之印章共二枚，雖未扣
案，惟亦未能證明已滅失，如原判決附表五編號２發票（ＩＮＶＯＩＣＥ）上偽造鄭
添正之印文，及「鄭」簽名署押各一枚，編號１委任書上偽造鄭添正之印文一枚，編
號３房屋租賃契約書上偽造鄭添正之簽名署押一枚、印文十六枚，均應依刑法第二百
十九條規定宣告沒收。核其認事用法均無違誤，應予核准。又犯肅清煙毒條例之罪，
以地方法院或其分院為初審，高等法院或其分院為終審，其經高等法院或其分院判處
死刑或無期徒刑之案件，應由法院於送達判決後十日內送最高法院覆判，肅清煙毒條
例第十六條定有明文，故應依此程序辦理者，被告之聲請，僅係促請原審法院為職權
之發動，本院仍應依覆判程序辦理，對被告之聲請，不另從程序上予以駁回，併此
明。
據上論結，應依肅清煙毒條例第十七條第一款，判決如主文。
中      華      民      國    八十七    年      二      月     十九     日
                              最高法院刑事第十庭
                                  審判長法官  吳  雄  銘
                                        法官  池  啟  明
                                        法官  陳  宗  鎮
                                        法官  石  木  欽
                                        法官  吳  火  川
      右正本證明與原本無異
                                              書  記  官
中      華      民      國    八十七    年      二      月    二十一    日
